臺灣臺北地方法院刑事判決
111年度訴緝字第39號
公  訴  人  臺灣臺北地方檢察署檢察官
被      告  黎書成



選任辯護人  黃永嘉律師
上列被告因傷害等案件，經檢察官提起公訴（109年度偵字第935
0號），因被告於本院準備程序中就被訴事實為有罪之陳述，經
本院告知簡式審判程序意旨，並聽取公訴人、被告及辯護人之意
見後，裁定改依簡式審判程序審理，判決如下：
    主  文
黎書成犯意圖供行使之用而攜帶兇器在公眾得出入之場所聚集三
人以上下手施強暴罪，處有期徒刑捌月。
    事  實
一、黎書成乃鄭凱謙(其所犯在公眾得出入之場所聚集三人以上
    首謀強暴罪，經本院111年度簡字第1920號判決在案)之友人
    ，鄭凱謙因細故對楊竣傑有所不滿，於民國109年3月15日9
    時許，在公眾得出入之臺北市○○區○○○路0段00號「錢櫃KTV
    」巧遇楊竣傑，黎書成與朱修群(通緝中，另行審結)、真實
    姓名年籍不詳之成年男子1名，應鄭凱謙之糾集到場，黎書
    成與鄭凱謙、該不詳成年男子共同基於在公眾得出入之場所
    聚集3人以上下手實施強暴之犯意聯絡，在上開KTV1樓廁所
    及電梯口，黎書成手持客觀上足供兇器使用之尖刀，與鄭凱
    謙及該不詳成年男子，共同攻擊楊竣傑及其同行友人翟禹泓
    、應家琛、黃冠中(下合稱時稱為楊竣傑等4人，分述時各稱
    其名)致傷(傷害部分均已撤回告訴)，已使公眾或不特定之
    他人產生危害、恐懼不安之感受。
二、案經楊竣傑等4人訴由臺北市政府警察局大安分局報請臺灣
    臺北地方檢察署檢察官偵查起訴。
    理  由
一、訊據上開事實，業據被告黎書成坦認在卷(本院訴緝卷第78
    、83、87頁)，核與證人即被害人楊竣傑等4人、證人林宜宏
    及張昇倫暨證人即同案被告鄭凱謙分別所為之證述(偵9350
    卷第25-29、35-38、43-47、53-57、63-66、71-73、227-23
    1頁，本院審訴67卷第191、328頁，本院訴898卷第64、218
    、232頁)大致相符，並有鄭凱謙所有之扣案行動電話內通訊
    軟體群組微信之對話內容擷圖(偵9350卷第111-113頁)及本
    院勘驗現場監視器錄影畫面之筆錄及影像擷圖照片(本院訴
    緝卷第27-73頁)可憑，足認被告上開任意性之自白應與事實
    相符，堪以憑採。
二、查被告因同案被告鄭凱謙巧遇與其間存有細故之被害人楊峻
    傑後，為向其尋釁，受鄭凱謙糾集，與朱修群及不詳成年男
    子在公眾得進出之上開KTV1樓廁所及電梯口前，與鄭凱謙、
    該不詳成年男子進而攻擊楊峻傑等4人，是被告聚集之目的
    即包含公眾得出入之場所施強暴且為公眾所得共見共聞甚明
    ，警方並因此據報到場處理，亦為本院勘驗監視影像所見(
    本院訴緝卷第33-34、66-67、73頁)，是被告憑鄭凱謙之徵
    集到場，與鄭凱謙、該不詳成年男子下手施強暴，被告並手
    持尖刀，為本院勘驗監視影像所見(本院訴緝卷第32、62-63
    頁)，被告復坦承當時持有「尖銳物品」(本院訴緝卷第78頁
    )，是其辯稱可能為塑膠等語，自非可採。而被告、鄭凱謙
    、不詳成年男子之暴力威脅，並已波及蔓延至周邊不特定、
    多數或隨機之人或物，終致警方到場處置，可見此外溢作用
    已使公眾或不特定之他人產生危害、恐懼不安之感受，依上
    說明，被告所為乃在公眾得出入之場所，持有客觀上得做為
    兇器使用之尖刀，聚集3人以上下手施強暴。
三、論罪
(一)按刑法第150條第1項規定：「在公共場所或公眾得出入之場
    所聚集三人以上，施強暴脅迫者，在場助勢之人，處1年以
    下有期徒刑、拘役或10萬元以下罰金；首謀及下手實施者，
    處6月以上5年以下有期徒刑」；同條第2項則規定：「犯前
    項之罪，而有下列情形之一者，得加重其刑至2分之1 ：一
    、意圖供行使之用而攜帶兇器或其他危險物品犯之。二、因
    而致生公眾或交通往來之危險」，該規定係就犯罪類型變更
    之個別犯罪行為得裁量予以加重，成為另一獨立之罪名，屬
    於刑法分則加重之性質。核被告所為，係犯刑法第150條第2
    項第1款、第1項後段之意圖供行使之用而攜帶兇器在公眾得
    出入之場所聚集3人以上下手施強暴罪。公訴意旨認被告係
    犯刑法第150條第1項後段之聚眾下手實施強暴行為罪嫌，即
    有未合，惟二者基本社會事實同一，並經公訴檢察官當庭變
    更起訴法條(本院訴緝卷第87頁)，本院自無庸變更起訴法條
    ，且前經本院告知斯旨（本院訴緝卷第79、82頁），無礙被
    告防禦權之行使及辯護人辯護之權益，附此敘明。
(二)刑法第150條之罪係為保護社會整體秩序、安全，屬於國家
    法益，並非個人法益，是被告共同施以強暴脅迫之客體雖有
    數人，惟侵害國家法益仍屬單一，僅成立單純一罪。
(三)被告與黎書成、不詳成年男子就事實欄所示之下手實施強暴
    行為，有犯意聯絡與行為分擔，為共同正犯。又本件犯罪構
    成要件須聚集3人以上，性質上屬於聚合犯，並應以在場共
    同實施或在場參與分擔實施犯罪之人為限，參以刑法條文有
    「結夥三人以上」者，其主文之記載並無加列「共同」之必
    要（最高法院79年度台上字第4231號判決參照），是本件應
    為相同解釋，併此敘明。
四、科刑
(一)刑之加重事由
  1.刑法第150條第2項第1款之加重事由
　　被告持尖刀而下手施強暴，符合刑法第150條第2項第1款之
    加重事由，已如前述，經審酌其持上開器具直接對人施暴，
    而該器具對人體所生之危害非輕，可認被告關乎「意圖供行
    使之用而攜帶兇器」此一加重事由之情節非輕，雖被告亦有
    賠償被害人楊峻傑等4人，被害人楊峻傑等4人已於本院判決
    前之111年3月9日具狀撤回告訴，有和解協議書、刑事撤回
    告訴狀(本院訴898卷第67、127頁)可稽，仍有依該款項規定
    加重其刑之必要。
  2.累犯加重與否之裁量
    被告前於106年間因賭博案件，經法院判處有期徒刑3月確定
    ，於107年9月14日執行完畢，其於5年以內故意再犯本件有
    期徒刑以上之罪，為累犯。經本院依司法院釋字第775號解
    釋意旨裁量，審酌累犯規定所欲維護法益之重要性、防止侵
    害之可能性及事後矯正行為人之必要性，綜合斟酌各項情狀
    ，認被告上開犯行，與其所犯構成累犯之上揭前案之犯罪型
    態、犯罪情節均有異，二者間罪質不同，難認其有一再為相
    同類型之犯罪，而有何惡性重大之情事，是以，無須依累犯
    規定加重最低本刑。
(二)辯護人雖為被告請求依刑法第59條規定予以減刑等語。然：
  1.按刑法第59條之酌量減輕其刑，必須犯罪另有特殊之原因與
    環境等，在客觀上足以引起一般同情，認為即予宣告法定低
    度刑期尤嫌過重者，始有其適用。此所謂法定最低度刑，固
    包括法定最低本刑；惟遇有其他法定減輕之事由者，則應係
    指適用其他法定減輕事由減輕其刑後之最低度刑而言。倘被
    告別有法定減輕事由者，應先適用法定減輕事由減輕其刑後
    ，猶認其犯罪之情狀顯可憫恕，即使科以該減輕後之最低度
    刑仍嫌過重者，始得適用刑法第59條規定酌量減輕其刑（最
    高法院100年度台上字第744號判決參照）。
  2.查被告與被害人楊竣傑等4人並不相識，其僅因同案被告鄭
    凱謙與被害人楊峻傑間存有細故，即應鄭凱謙之召集而為本
    案妨害秩序之犯行，所為對社會秩序造成危害，難認有何情
    輕法重或刑罰過苛之特殊情形，在客觀上顯然足以引起一般
    同情，而認予以宣告法定最低度刑，仍嫌過重之情形。又是
    否與被害人和解亦僅係犯後態度之科刑審酌事項，並非其犯
    罪另有特殊之原因與環境等，是無從據之依刑法第59條規定
    酌減其刑。辯護人前開主張，難認可採。
(三)爰以行為人責任為基礎，審酌被告僅因鄭凱謙與被害人楊峻
    傑間存有細故，不思理性合法解決，無視法律之禁制，即在
    鄭凱謙糾集下，貿然在公眾得出入之場所，且聚集3人以上
    之情況下持凶器下手實施強暴犯行，已造成公眾或他人之危
    害、恐懼不安，妨害社會安寧秩序，惟念被告於本院終能坦
    承犯罪，且與被害人楊峻傑等4人均已達成民事和解，賠償
    其等損害，兼衡被告自述之智識程度、生活狀況(本院訴緝
    卷第88頁)等一切情狀，量處如主文所示之刑。
五、至於被告持犯本案犯行所使用之尖刀1把，並未扣案，被告
    陳稱案發後已將之丟棄(本院訴緝卷第78頁)，是無從得知是
    否仍存在，又乏證據證明為違禁物，且為免執行困難，本院
    認無諭知沒收之必要，附此說明。　　
六、末按告訴乃論之罪，告訴人於第一審辯論終結前，得撤回其
    告訴；又告訴經撤回者，法院應諭知不受理之判決，刑事訴
    訟法第238條第1項、第303條第3款定有明文。查被害人楊峻
    傑等4人告訴被告傷害部分，雖同經檢察官提起公訴，認被
    告涉犯刑法第277條第1項之傷害罪嫌，依同法第287條前段
    規定，須告訴乃論。茲因被告賠償被害人楊峻傑等4人，被
    害人楊峻傑等4人於本院判決前之111年3月9日具狀撤回告訴
    ，已如前述，依上規定，本應諭知不受理之判決，惟此部分
    與經本院論罪科刑之被告所犯上開之罪，公訴意旨主張有想
    像競合之裁判上一罪關係，爰不另為不受理之諭知。
據上論斷，應依刑事訴訟法第299條第1項前段，判決如主文。
中　　華　　民　　國　　111 　年　　11　　月　　28　　日
　　　　　　　　　刑事第八庭    法　官　李陸華
上正本證明與原本無異。 
如不服本判決應於收受送達後20日內向本院提出上訴書狀，並應
敘述具體理由；其未敘述上訴理由者，應於上訴期間屆滿後20日
內向本院補提理由書（均須按他造當事人之人數附繕本）「切勿
逕送上級法院」。告訴人或被害人如對於本判決不服者，應具備
理由請求檢察官上訴，其上訴期間之計算係以檢察官收受判決正
本之日期為準。 因疫情而遲誤不變期間，得向法院聲請回復原
狀。
                                書記官  張閔翔 
中　　華　　民　　國　　111 　年　　11　　月　　29　　日
附錄本案論罪科刑法條全文：
中華民國刑法第150條
在公共場所或公眾得出入之場所聚集三人以上，施強暴脅迫者，
在場助勢之人，處一年以下有期徒刑、拘役或十萬元以下罰金；
首謀及下手實施者，處六月以上五年以下有期徒刑。
犯前項之罪，而有下列情形之一者，得加重其刑至二分之一：
一、意圖供行使之用而攜帶兇器或其他危險物品犯之。
二、因而致生公眾或交通往來之危險。